臺灣桃園地方法院民事簡易判決　     110年度壢簡字第1421號
原      告  葉雲開  
訴訟代理人  葉日舜  
被      告  陳淑英  

上列當事人間請求確認本票債權不存在事件，經本院於民國111
年3月8日言詞辯論終結，判決如下：
    主      文
確認被告持有原告所簽發如附表所示之本票，對原告之票據債權
請求權不存在。
訴訟費用新臺幣1萬2,880元由被告負擔。
    事實及理由
壹、程序方面：
一、按訴狀繕本送達後，原告不得將原訴變更或追加他訴，但請
    求之基礎事實同一者、不甚礙被告之防禦及訴訟之終結者，
    不在此限，民事訴訟法第255條第1項第2款、第7款分別定有
    明文。查本件原告原起訴請求：㈠確認被告持有原告簽發如
    附表所示之本票(下稱系爭本票)之債權不存在；㈡被告應返
    還附表所示之本票予原告。嗣於民國111年3月8日言詞辯論
    期日變更訴之聲明為確認被告所持有原告所簽發如附表所示
    之本票，對原告之票據債權請求權不存在(見本院卷第20頁)
    。原告為上開聲明變更，經核係基於同一本票所生債權債務
    關係，應屬請求之基礎事實同一，是原告所為訴之變更，與
    前開規定相符，應予准許。
二、次按確認法律關係之訴，非原告有即受確認判決之法律上利
    益者，不得提起之，民事訴訟法第247條第1項前段定有明文
    。所謂即受確認判決之法律上利益，係指法律關係之存否不
    明確，原告主觀上認其在法律上之地位有不安之狀態存在，
    且此種不安之狀態，能以確認判決將之除去者而言。查原告
    主張被告持有原告所簽發之系爭本票之票款請求權已罹於時
    效而消滅，被告已持系爭本票向本院聲請裁定准予強制執行
    ，並經本院以110年度票字第2432號裁定准許在案，並經本
    院依職權調取上開本票裁定案卷核閱無訛。又本件兩造間對
    於系爭本票之債權債務關係存在與否有所爭執，將使原告私
    法上之地位有受侵害之危險，而此一不安狀態能以確認判決
    將之除去，依上開說明，原告本件起訴自有確認利益。
貳、實體方面：
一、原告起訴主張：被告持有原告所簽發之系爭本票，並經系爭
    本票裁定准予強制執行。惟系爭本票發票日為84年6月14日
    ，到期日則載為○年○月30日，記載不完全，應視為發票日為
    到期日，被告迄至110年8月31日始持系爭本票向鈞院聲請本
    票裁定，距發票日已超過3年，系爭本票之票據請求權早已
    罹於3年之時效，故該票據請求權因時效完成而消滅，爰依
    法提起本件訴訟，請求確認系爭本票之票據請求權不存在等
    語。並聲明：如主文第1項所示。
二、被告則答辯：固不爭執系爭本票自發票日後均未持向原告行
    使權利，惟系爭本票因為到期日記載不完全，就應該以提示
    日為到期日，而伊於110年8月才提示系爭本票，故應以110
    年8月計算時效，且原告亦有於96年間承認系爭本票之原因
    關係債權（即墊付增值稅部分）等語。並聲明：請求駁回原
    告之訴。
三、得心證之理由：
　㈠按票據上之權利，對匯票承兌人及本票發票人，自到期日起
    算，見票即付之本票，自發票日起算，3年間不行使，因時
    效而消滅；本票未載到期日者，視為見票即付，票據法第22
    條第1項前段、第120條第2項分別定有明文。又時效完成後
    ，債務人得拒絕給付，民法第144條第1項有明文之規定。消
    滅時效完成之效力，不過發生拒絕給付之抗辯權，是債權本
    身固然未消滅，但應認於債務人對債權人行使時效抗辯後，
    債權人之請求權即歸於消滅。
　㈡查，系爭本票到期日僅記載○年○月30日，未填載明確之到期
    日，而記載不完全，有系爭本票影本附於本院110年度票字
    第2432號卷可稽，應視為未載到期日而為見票即付之本票，
    是依上開規定，系爭本票應自發票日起算3年時效。又系爭
    本票所載發票日為84年6月14日，則系爭本票債權請求權期
    間自發票日即84年6月14日起算3年，至87年6月14日時效即
    屬完成。而被告遲至110年8月31日始持系爭本票向本院聲請
    本票裁定，有本院110年度票字第2432號本票裁定聲請狀上
    本院收狀戳章為憑，顯已逾3年期間，佐以被告自陳期間均
    無持系爭本票向原告行使權利（見本院卷第20頁背面）。依
    前開規定，系爭本票之債權請求權，業已罹於消滅時效，而
    本件原告亦為時效抗辯，系爭本票請求權即因罹於時效而消
    滅，是原告請求確認系爭本票債權請求權不存在，即屬有據
    。
  ㈢至被告雖以：原告亦有於96年間承認系爭本票之原因關係即
    代墊增值稅部分之債權等語為辯；惟按票據原因關係請求權
    、票據請求權，各有其時效規定，且各別計算，系爭本票之
    票款請求權，與所擔保之債權即基礎原因關係，各自獨立，
    該二請求權之行使要件及消滅時效，各有不同規範，要不得
    混淆摻用。是被告主張原告於96年間就兩造間基礎原因關係
    （代墊增值稅部分）已為承認等情，縱然屬實，系爭本票債
    權請求權亦不因承認而同生中斷時效之效力。 
四、綜上所述，原告以被告持有系爭本票債權請求權自發票日起
    3年間不行使，因時效消滅而拒絕給付，請求確認系爭本票
    債權之請求權不存在，為有理由，應予准許。
五、訴訟費用負擔之依據：民事訴訟法第78條。並依職權確定訴
    訟費用額為新臺幣1萬2,880元（即第一審裁判費），由被告
    負擔。
中　　華　　民　　國　　111 　年　　3 　　月　　15　　日
                 中壢簡易庭  法  官  劉哲嘉
以上為正本係照原本作成。
如不服本判決，應於送達後二十日內，向本院提出上訴狀並表明
上訴理由，如於本判決宣示後送達前提起上訴者，應於判決送達
後二十日內補提上訴理由書（須附繕本）。
如委任律師提起上訴者，應一併繳納上訴審裁判費。
中　　華　　民　　國　　111 　年　　3 　　月　　15　　日
                             書記官   鄭履任

附表：
本票號碼 發   票   日  票面金額（新臺幣） 到   期   日   發 票 人 NO291777 84年6月14日  1,200,000元  ○年○月30日    葉雲開 　 葉劉月梅